臺灣高雄地方法院刑事判決　　　　　　　96年度訴字第3615號
公　訴　人　臺灣高雄地方法院檢察署檢察官
被　　　告　甲○○
選任辯護人　沈榮生律師
上列被告因搶奪案件，經檢察官提起公訴（95年度偵字第32351號）
，本院判決如下:
    主    文
甲○○無罪。
    理    由
一、公訴意旨係以：被告甲○○與姓名年籍均不詳之成年男子共
    同基於意圖為自己不法所有之概括犯意聯絡，共騎車牌號碼
    不詳之機車，先後：(一)於民國95年1 月31日20時30分許，在
    高雄縣鳥松鄉○○路7 之1 號前，趁丁○○獨自1 人騎乘機
    車駛至該處，由乘坐於後座之人下車攔阻之方式，使丁○○
    摔倒後不備之際，再搶奪其所有車牌號碼SC8 ─659 號機車
    及放於置物箱內之手提包、門號0000000000手機1 支（易利
    信牌型號K750i 、序號：000000000000000） 、高雄銀行金
    融卡、國民身分證、健保卡各1 枚及現金新台幣（下同）50
    0 元等財物，得手後2 人分別騎乘上開車牌號碼不詳及丁○○所有車牌號碼SC8 ─659 號機車逃逸；(二)再於95年2 月4
    日22時30分許，在高雄縣大寮鄉○○村○○路97之10號前，
    以相同方式，搶奪己○○所有車牌號碼ZXW ─783 號機車1
    部及放於置物箱內之門號0000000000手機1 支（BENQ牌，序
    號：000000000000000） 、大寮農會及臺灣郵政股份有限公
    司金融卡、聯邦銀行信用卡、國民身分證、健保卡各1 枚等
    財物，得手後騎車逃逸。嗣因甲○○將搶奪所得上開2 支手
    機分別交予不知情之女友蘇薏真使用及持向當鋪典當，為警
    循線查知上情。因認被告甲○○涉犯刑法第325 條第1 項之
    搶奪罪嫌等語。
二、證據能力部分：
  (一)卷附之被告以外之人（包括證人、鑑定人、告訴人、被害人
    及共同被告等）於審判外之陳述雖不符刑事訴訟法第159 條
    之1 至之4 等4 條之規定，而經當事人或辯護人於法院調查
    證據時，知有第159 條第1 項不得為證據之情形，而未於言
    詞辯論終結前聲明異議者，視為有前項之同意，刑事訴訟法
    第15 9條之5 第2 項定有明文。本件證人丁○○、己○○、
    鄭資憲、蘇薏真、乙○○於警詢之言詞陳述，其性質雖屬傳
    聞證據，並無符合同法第159 條之1 至之4 等條之情形，惟
    渠等所為警詢筆錄內容之證據能力，業經被告、辯護人、檢
    察官於審判程序表示無意見等語（參本院卷第21、86至88頁
    ），而未於言詞辯論終結前聲明異議，本院審酌該筆錄係經
    承辦員警一問一答所製作，並無不當取供之情形，認適當作
    為證據，均具有證據能力。
  (二)次就卷附之亞太電信乙○○申請門號0000000000、戊○○申
    請門號0000000000之行動電話查詢明細、丁○○通聯調閱查
    詢單、被告使用遠傳電信門號0000000000、0000000000雙向
    電話通聯記錄、0000000000、0000000000號通聯調閱查詢單
    暨申請人明細資料明細（乙○○、戊○○）、被告95年2 月
    27日典當易利信手機金時代當鋪登記記錄（序號：00000000
    0000000 ，原記載末4 碼誤植9755，應予更正）、被告典當
    易利信手機存根聯（序號00000000000000000） 、蘇薏真95
    年9 月4 日搜索扣押筆錄及扣押物品目錄表、扣押物品清單
    （BENQ手機1 支，序號00000000000000）、己○○BENQ手機
    贓物認領保管單、台灣大哥大門號0000000000、0000000000
    雙向通聯資料查詢各1 份，均屬審判外之書面陳述，性質上
    雖屬傳聞證據，惟就其證據能力，亦經被告、辯護人、檢察
    官於審判程序表示無意見等語（參本院卷第21、88至91頁）
    ，而未於言詞辯論終結前聲明異議，本院認適當作為證據，
    均具有證據能力。
三、按犯罪事實應依證據認定之，無證據不得認定犯罪事實；且
    被告或共犯之自白，不得作為有罪判決之唯一證據，仍應調
    查其他必要之證據，以察其是否與事實相符。而不能證明被
    告犯罪者，應諭知無罪之判決，刑事訴訟法第154 條第2項
    、第156 條第2 項、第301 條第1 項分別定有明文。再事實
    之認定，應憑證據，如未能發現相當證據，或證據不足以證
    明，自不能以推測或擬制之方法，以為裁判基礎。刑事訴訟
    上證明之資料，無論其為直接證據或間接證據，均須達於通
    常一般人均不致於有所懷疑，而得確信其為真實之程度，始
    得據為有罪之認定，若其關於被告是否犯罪之證明未能達此
    程度，而有合理性懷疑之存在，致使無從形成有罪之確信，
    根據「罪證有疑，利於被告」之證據法則，即不得遽為不利
    被告之認定。又依刑事訴訟法第161 條第1 項之規定：檢察
    官就被告犯罪事實，應負舉證責任，並指出證明之方法。因
    此，檢察官對於起訴之犯罪事實，應負提出證據及說服之實
    質舉證責任。倘其所提出之證據，不足為被告有罪之積極證
    明，或其指出證明之方法，無從說服法院以形成被告有罪之
    心證，基於無罪推定之原則，自應為被告無罪判決之諭知，
    此有最高法院40年台上字第86號、76年台上字第4986號、92
    年台上字第128 號判例要旨足參。
四、訊據被告甲○○否認上開搶奪犯行，辯稱：伊總共向綽號「
    福仔」之人購買2 支手機，1 支易利信黑色手機，伊拿去典
    當，共得款5 千元；另1 支BENQ牌手機，伊與女友蘇薏真在
    使用，沒有對被害人搶奪等語。本件公訴人認被告有上開犯
    行，無非以：被告於警詢、偵訊之供述、被害人丁○○、己○○於警詢之指述，證人即金時代當鋪職員鄭資憲、蘇薏真
    於警詢之證述，以及上開證據能力欄(二)所列之雙向通聯資料
    查詢、扣押筆錄及扣押物品目錄表、當鋪當票、贓物認領保
    管單等資料，資為論據。經查：
  (一)證人即被害人丁○○於本院具結證稱：伊是在報案當天（即
    95年1 月31日）晚上8 點多，被2 個人搶奪，當時天色很暗
    ，對方都帶全罩式安全帽，搶走伊的機車，車上有1 支手機
    、錢包，手機是易利信型號K750i ，報案門號為0000000000
    ；伊不記得當時搶伊2 名男子身高、長相、髮型、身體及臉
    部特徵，伊沒有辦法指認在庭之被告是否為搶伊的人，案發
    後約1 星期，派出所聯絡伊去牽回機車，但手機、錢包已不
    見了；伊錢包內之金融卡沒有遭盜領，門號伊有申請停話，
    沒有被盜打等語明確（參本院卷第55至57頁）。再證人即被
    害人己○○於本院具結證稱：報案當天（即95年2 月4 日）
    晚上10點多，在伊家裡附近約1 百公尺處，有2 個人搶奪伊
    機車、BENQ牌手機（門號0000000000）、錢、皮包、證件及
    信用卡；其中1 人攔在伊前面，隨即將伊機車騎走，另1 人
    騎機車等在伊旁邊；當時很暗，且沒有路燈，伊沒有看清楚
    對方長相、有無戴安全帽，對方瘦瘦的、長相、身上特徵都
    不清楚；後來約隔1 、2 天，派出所通知伊領回機車；伊當
    天看不清楚，無法確定在庭被告是否為當時搶奪之人等語明
    確（參本院卷第78、79頁），且上開BENQ手機1 支，業經己○○領回，有其95年9 月27日贓物認領保管單（序號：0000
    00000000000） 在卷足參，是丁○○、己○○確有遭搶奪上
    開財物之事實，惟其等手機門號及金融卡並無被盜打、盜領
    ，且均無法具體指證被告確為下手或參與搶奪犯行之人。
  (二)再被告確有取得、使用上開易利信、BENQ牌手機各1 支（不
    含門號），並分別將易利信手機1 支於95年2 月27日持向金
    時代當鋪典當，且將BENQ牌手機1 支交予其不知情女友蘇薏
    真使用，嗣經警查獲將BENQ牌手機1 支扣案；且被告曾將台
    灣大哥大門號0000000000（預付卡，申請人蘇薏真）、0000
    000000（申請人即被告）晶片卡裝入於上開易利信手機（序
    號：000000000000000） 使用通聯等情，業經被告於警詢、
    偵訊及本院坦承在案，而經證人蘇薏真、鄭資憲於警詢時證
    述在卷，並有被告使用遠傳電信門號0000000000、00000000
    00雙向電話通聯記錄、被告典當易利信手機當鋪登記記錄（
    序號：000000000000000） 、典當易利信手機存根聯、蘇薏
    真扣押筆錄及扣押物品目錄表、扣押物品清單（BENQ手機1
    支，序號00000000000000）、台灣大哥大0000000000、0000
    000000雙向通聯資料查詢各1 份在卷足參，堪認實在。惟上
    開被告之陳述、蘇薏真之證述僅能證明被告確有使用上開2
    支手機通聯之事實，究無法證明被告於案發後有使用丁○○
    門號0000000000、己○○門號0000000000之事實，且證人鄭
    資憲之證述，僅得證明被告有將易利信手機1 支持以典當之
    情事，均無法證明被告確有下手或參與搶奪之事實。
  (三)又被告雖坦承：伊使用被害人丁○○、己○○被搶之易利信
    、BENQ牌手機，係向綽號「福仔」取得，且係與「福仔」所
    持用之門號0000000000、0000000000聯絡等語，而門號0000
    000000係由乙○○、門號0000000000係由戊○○申請使用，
    有亞太電信上開2 門號行動電話查詢明細在卷足憑；惟證人
    乙○○於警詢證述：伊申請取得門號0000000000後，就交給
    綽號「香仔」女子使用，伊沒有使用該門號與被告聯絡過，
    與被告並不認識等語明確（參偵卷第8 頁），並有000000
    0000通聯調閱查詢單暨申請人明細資料、乙○○指認不認識
    被告之口卡片各1 份在卷足參；而證人戊○○於本院具結證
    稱：伊有使用門號0000000000，伊於94年11月27日申請，當
    初是朋友陳國豪帶伊去申請，他當時近30歲，不知道他住處
    ，伊當初辦2 支門號，並將門號都賣給他，2 支門號都被陳
    國豪拿走，他綽號「豪仔」；伊是看報紙與他聯絡，綽號「
    福仔」就是陳國豪，因他有很多綽號，如「勇仔」、「豪仔
    」，伊去找他時，有人叫他「福仔」；伊沒有辦法聯絡到「
    福仔」等語明確（參本院卷第80至82、84頁），是究無法證
    實「香仔」與「福仔」及被告間之關聯，亦無法證明「陳國
    豪」、「福仔」是否為被告本人，或與被告間之關聯，則乙○○、戊○○2 人固不能證明被告此部分陳述之真實性，惟
    亦無法逕以其2 人之證述，據為認定被告即為搶奪上開2 被
    害人之人。
  (四)復以被告就上開被害人2 支手機來源、方式等節，雖於本院
    供述：上開2 支手機不是「福仔」1 次同時交給伊，第1 次
    伊之前賣手機給「福仔」，「福仔」當時在收購手機，伊將
    舊手機賣給他，「福仔」告訴伊說有新手機，伊就跟他購買
    BENQ手機；後來「福仔」問伊是否要賺外快，可拿存摺出租
    ，他當時拿2 千元給伊，他說一個月為2 期租金，但後來就
    沒有再給伊錢，後來「福仔」說他有易利信手機，要以該手
    機折抵租金等語（參本院卷第93頁），與其第1 次（95年9
    月4 日）警詢陳述：是丙○○於95年2 月初某日下午，拿來
    伊鳳山住處賣給伊，當場指認丙○○口卡片，BENQ手機賣伊
    500 元，易利信手機賣伊4 千元等語（參警卷第3 、4 頁）
    ；第2 次（95年9 月22日）警詢陳述：BENQ手機伊是以500
    元代價向「福仔」購買；而易利信手機是「福仔」向伊拿郵
    局存簿沒有還給伊，伊向「福仔」要現金，「福仔」說沒有
    錢，伊要求以該手機抵押，「福仔」就以4 千元代價抵押給
    伊等語（參警卷第8 頁），及於檢察官偵訊時陳稱：該扣案
    BENQ手機，伊是看報紙向「福仔」以500 元代價購買；該典
    當之易利信手機，是「福仔」向伊收郵局存摺，沒有給伊錢
    ，就以該支手機給伊抵押等語（參偵卷第7 頁），則就BE
    NQ手機究係丙○○或「福仔」出賣；且就易利信手機，「福
    仔」究係出賣、折抵租金或質押等情，被告前後供述不一；
    復就「福仔」之外型、身高、頭髮、膚色等節，被告在警詢
    所述：「福仔」膚色黑，身高180 幾公分，有白頭髮等語（
    參警卷第8 頁），與證人戊○○於本院證稱：「福仔」陳國
    豪身高170 至180 公分左右，是黑頭髮，沒有白頭髮等語（
    參本院卷第84頁），亦不相符，尚不能證明被告所謂「福仔
    」，與戊○○所述「福仔」陳國豪是否為同一人，亦不能證
    明確有「福仔」該人存在。惟被告並無自證己罪之義務，其
    供述上開2 支手機來源、方式及就「福仔」其人之描述，雖
    有矛盾，固無法採信，惟被告未能明確供明本件2 支手機之
    來源，或為掩護其上手，或因來源有其他不正之處，或有其
    他因素，仍難逕以其所辯不實而遽認有本件搶奪之犯行。
  (五)此外，被告原聲請該門號0000000000之申請人乙○○作證，
    惟經本院傳喚未到庭，嗣被告及其辯護人當庭表明捨棄傳喚
    等語（參本院卷第59頁），本院審酌本件卷內事證已明，爰
    無再傳喚之必要，附此敘明。
五、綜上所述，本件堪認公訴人以被告此部分涉犯上開罪嫌，所
    憑證據，尚未達通常一般人均不致有所懷疑，而得以確信其
    確有上開犯罪之程度。復查無其他積極證據足認被告有何此
    部分指訴之犯行，是就本件尚不能證明被告犯罪，自應為被
    告無罪之諭知。
據上論結，應依刑事訴訟法第301 條第1 項，判決如主文。
中　　華　　民　　國　　96　　年　　12　　月　　6 　　日
                  刑事第三庭  審判長法  官　蔡國卿
                                    法  官  何佩陵
                                    法  官  李昆南
以上正本證明與原本無異。
如不服本判決應於收受本判決後10日內向本院提出上訴書狀，並
應敘述具體理由，如未敘述上訴理由者，應於上訴期間屆滿後20
日內補提理由書狀於本院（均須按他造當事人之人數附繕本）「
切勿逕送上級法院」。
中　　華　　民　　國　　96　　年　　12　　月　　6 　　日
　　　　　　　　　　　　　　　　　  書記官  黃美玲
